【裁判字號】    94,訴,597
【裁判日期】    950127
【裁判案由】    違反臺灣地區與大陸地區人民關係條例等
【裁判全文】
臺灣臺南地方法院刑事判決               94年度訴字第597號
聲  請  人  臺灣臺南地方法院檢察署檢察官
被      告  甲○○
            乙○○
            丁○○
上列被告因違反臺灣地區與大陸地區人民關係條例案件，經檢察
官聲請簡易判決處刑（93年度偵字第12559號），本院認為不宜
，改依通常程序審理，被告三人就被訴事實均為有罪之陳述，本
院合議庭裁定行簡式審判程序，判決如下：
    主  文
甲○○、乙○○共同違反不得使大陸地區人民非法進入臺灣地區
之規定，各處有期徒刑肆月，如易科罰金，以佰元折算壹日。
丁○○共同違反不得使大陸地區人民非法進入臺灣地區之規定，
處有期徒刑月，如易科罰金，以佰元折算壹日。
    事實及理由
一、犯罪事實：甲○○、丁○○、乙○○明知大陸地區人民非經
    主管機關許可不得進入臺灣地區。惟獲悉曾茂清為人蛇集團
    成員之一，從事使大陸地區人民利用假結婚途徑進入臺灣地
    區之工作，其等為獲得免費招待旅遊或可獲得新台幣數萬元
    不等之酬勞，竟分別與曾茂清組成之人蛇集團共同基於使大
    陸地區人民非法進入臺灣地區即使公務員將不實事項登載於
    其所掌管之公文書之犯意聯絡，由曾茂清安排欠缺結婚真意
    之甲○○、丁○○及乙○○前往大陸地區，於如附表所示之
    結婚時間，分別與有共同犯意聯絡，並無結婚真意之大陸地
    區人民史雅琴、周愛英、羅小紅，在如附表所示之結婚地點
    公證處佯辦結婚手續後，取得中華人民共和國准予登記證明
    書及公證處結婚證明書等文件後，甲○○、丁○○、乙○○
    分別持上開結婚證書向財團法人海峽交流基金會（下稱海基
    會）辦理文書驗證手續，於取得該會核發之證明書後，渠等
    復於附表之時間，赴附表所示之戶政事務所，填具內容不實
    之結婚登記申請書，並檢附結婚公證書及海基會出具之證明
    等相關資料，申請辦理結婚登記，致使該管不知情之公務員
    ，依其申請書內容而憑以輸入電腦，登載上開虛偽不實之結
    婚、配偶資料，於職務上所掌之戶籍登記資料之電子資訊檔
    案紀錄內，並據以核發不實之戶籍謄本及國民身分證之公文
    書，足以生損害於我國戶政機關對戶籍管理之正確性。嗣曾
    茂清再於八十九年十二月十六日、同年月二十二日、同年十
    月十九日代理甲○○、丁○○、乙○○前往各該保證人之戶
    籍地警察機關，向辦理對保之警員出示上開明知為不實事項
    而使公務員登載於職務上所掌公文書之戶籍謄本文件，而行
    使之，憑以辦理對保手續，足生損害於上開警察機關對於保
    證人與被保證人身分關係審核之正確性。曾茂清再向內政部
    警政署入出境管理局（下稱境管局）以配偶來台探親為由，
    填寫「大陸地區人民進入臺灣地區保證書」及「大陸地區人
    民進入臺灣地區旅行證申請書」等文件，提出上開登載不實
    之戶籍謄本，申請核准大陸地區人民史雅琴、周愛英、羅小
    紅入境來臺探親，並使境管局之經辦公務員，將該內容不實
    之申請書作為其職務上所掌公文書之一部份，並據以核發記
    載入境事由為「探親」等不實事項之中華民國臺灣地區旅行
    證，足生損害於境管局對於大陸地區人民進入臺灣地區旅行
    證審核管理之正確性；經境管局承辦人員實質審核後，仍未
    察而據以核發進入臺灣地區之旅行證。大陸地區女子史雅琴
    、周愛英、羅小紅，乃於如附表所示大陸女子入境時間，持
    上開核發之旅行證，以探親名義自高雄小港國際機場非法進
    入臺灣地區。嗣於九十二年九月五日中午，丁○○與周愛英
    相約於臺南市安平古堡前見面時，為警發現行跡可疑，丁○○乃於犯罪未被有偵查權之公務員或機關發覺前，即向警方
    自首並進而接受裁判，經警循線調查，始知悉上情。案經臺
    南市警察局移送臺南地方法院檢察署檢察官偵查起訴。
二、上開事實，有下列證據足資證明：
（一）被告甲○○、丁○○、乙○○等人於警詢、偵查中及本院
      審理時之自白。
（二）結婚公證書、戶籍謄本、大陸地區人民進入臺灣地區旅行
      證申請書、大陸地區人民進入臺灣地區保證書各三份、出
      入境紀錄表四份。
    綜上所述，被告等之自白核與事實相符，本件事證明確，被
    告等之犯行足堪認定。
三、按被告甲○○、丁○○、乙○○三人於行為後，臺灣地區與
    大陸地區人民關係條例已於九十二年十月二十九日修正公布
    同年十二月三十一日生效；依修正後該條例第七十九條第一
    項之規定，違反同條例第十五條第一項不得使大陸地區人民
    非法進入臺灣地區規定者，其法定刑已由修正前之「五年以
    下有期徒刑、拘役或科或併科新臺幣五十萬元以下罰金」，
    提高為「一年以上七年以下有期徒刑，得併科新臺幣一百萬
    元以下罰金」，比較新舊法之結果，以修正前之舊法有利於
    被告，依刑法第二條第一項但書之規定，自應適用修正前臺
    灣地區與大陸地區人民關係條例處罰。又按臺灣地區與大陸
    地區人民關係條例第七十九條第一項處罰違反同條例第十五
    條第一款所定使大陸地區人民非法進入臺灣地區罪，凡非經
    合法手續進入者皆包含之。行為人使大陸地區人民以假結婚
    真入境之脫法方式，進入臺灣地區，即該當本罪，自非以偷
    渡者為限（最高法院九十二年度臺上字第四十號判決意旨參
    照）。核被告三人所為，均係犯刑法第二百十六條、第二百
    十四條之行使使公務員登載不實文書罪及違反臺灣地區與大
    陸地區人民關係條例第十五條第一款規定，而犯修正前同法
    第七十九條第一項之使大陸地區人民非法進入臺灣地區罪。
    被告等明知為不實之事項而使公務員登載於職務上所掌公文
    書之低度行為，應為行使該項公文書之高度行為所吸收，不
    另論罪。被告三人就上開違反不得使大陸地區人民非法進入
    臺灣地區規定之犯行部分，分別與曾茂欽間有犯意之聯絡及
    行為之分擔，各為共同正犯；就上開行使明知為不實事項而
    使公務員登載於所掌公文書之犯行部分，並分別與曾茂欽及
    大陸地區女子史雅琴、周愛英、羅小紅間，有犯意之聯絡及
    行為之分擔，亦各為共同正犯。被告三人各先後二次行使使
    公務員登載不實事項於其職務上所掌公文書犯行（即前往戶
    籍地警察機關辦理對保時行使一次，及前往境管局申請來臺
    旅行證時行使一次），均時間緊接、手法相同，所犯為構成
    要件相同之罪，顯係基於概括之犯意反覆為之，為連續犯，
    應以一罪論，並均依法加重其刑。公訴人雖未就被告三人前
    往戶籍地警察機關辦理對保時，行使明知為不實之事項而使
    公務員登載於職務上所掌公文書犯行部分提起公訴，惟此部
    分犯行與被告三人上開前往境管局申請來臺旅行證時，行使
    明知為不實之事項而使公務員登載於職務上所掌公文書犯行
    部分間，既有連續犯之裁判上一罪關係，為起訴效力所及，
    本院自得併予審酌，附此敘明。又被告三人所犯上開違反不
    得使大陸地區人民非法進入臺灣地區規定罪與連續行使明知
    為不實事項而使公務員登載於所掌公文書罪間，有方法結果
    之牽連關係，為牽連犯，均應依刑法第五十五條後段規定，
    從一重之違反不得使大陸地區人民非法進入臺灣地區規定罪
    處斷。而被告甲○○文部分之最後犯罪時點，應係使大陸地
    區女子史雅琴非法進入臺灣地區，即九十年二月十五日，其
    雖有如起訴書所載之竊盜罪前科紀錄，惟該罪係至九十一年
    六月二十五日始執行完畢，有卷附臺灣高等法院被告全國前
    案記錄表一紙在卷可參，故被告甲○○並未構成刑法第四十
    七條所規定累犯之加重其刑要件，公訴人認其構成累犯，顯
    有誤會，併此敘明。另被告丁○○犯罪後，於犯罪未被有偵
    查權之公務員或機關發覺前，即向警方自首並進而接受裁判
    等情，有臺南市警察局刑事案件移送書一份在卷可考，故應
    依刑法第六十二條前段自首之規定，減輕其刑。爰審酌被告
    之素行、品行、智識程度，貪圖不法利益，而以假結婚之方
    式，使大陸地區人民入境臺灣，損及國家之戶政機關、入出
    境管理局、警察機關對於戶籍、入境及住居人口管理之正確
    性，並使我國人民工作機會減少，危害非輕等一切情狀，分
    別量處被告如主文所示之刑，並各諭知易科罰金之折算標準
    ，以資警惕。
四、至共同被告史雅琴等人之「大陸地區人民進入臺灣地區保證
    書」及「大陸地區人民進入臺灣地區旅行證申請書」等件，
    業經提出予內政部警政署入出境管理局，已非被告等所有，
    爰不諭知沒收，附此敘明。
據上論斷，應依刑事訴訟法第二百七十三條之一第一項、第二百
九十九條第一項前段，臺灣地區與大陸地區兩岸人民關係條例第
十五條第一款、修正前臺灣地區與大陸地區兩岸人民關係條例第
七十九條第一項，刑法第二條第一項但書、第十一條前段、第二
十八條、第二百十六條、第二百十四條、第五十五條、第四十一
條第一項前段、第六十二條前段，罰金罰鍰提高標準條例第一條
前段、第二條，判決如主文。
本案經檢察官丙○○到庭執行職務。
中    華    民    國    95    年    1     月    27    日
                  刑事第三庭    法  官  王慧娟
以上正本證明與原本無異。
如不服本判決，應於判決送達後10日內，向本院提出上訴狀。
                                書記官  黃淑櫻
中    華    民    國    95    年    1     月    27    日
附錄法條：
臺灣地區與大陸地區人民關係條例第十五條第一款
下列行為不得為之：
一  使大陸地區人民非法進入臺灣地區。
修正前臺灣地區與大陸地區人民關係條例第七十九條第一項
違反第十五條第一款規定者，處五年以下有期徒刑，拘役或科或
併科新臺幣五十萬元以下罰金。
中華民國刑法第二百十四條
明知為不實之事項，而使公務員登載於職務上所掌之公文書，足
以生損害於公眾或他人者，處三年以下有期徒刑、拘役或五百元
以下罰金。
中華民國刑法第二百十六條
行使第二百十條至第二百十五條之文書者，依偽造、變造文書或
登載不實事項或使登載不實事項之規定處斷。
附表：
┌───┬───┬────┬───────┬─────┐
│被  告│大陸地│結婚日期│申 登 日 期   │大陸女子  │
│      │區女子│結婚地點│申 登 地 點   │入境日期  │
├───┼───┼────┼───────┼─────┤
│甲○○│史雅琴│89.11.7 │89.12.26      │90.2.15   │
│      │      │吉林省  │臺南市安平區  │          │
│      │      │梅河口市│戶政事務所    │          │
├───┼───┼────┼───────┼─────┤
│丁○○│周愛英│89.11.9 │89.12.22      │90.3.9    │
│      │      │浙江省  │臺南市安平區  │          │
│      │      │江山市  │戶政事務所    │          │
│      │      │        │              │          │
├───┼───┼────┼───────┼─────┤
│乙○○│羅小紅│89.9.21 │89.10.19      │89.11.30  │
│      │      │福建省  │高雄縣內門鄉  │          │
│      │      │寧德市  │戶政事務所    │          │
└───┴───┴────┴───────┴─────┘


司法院資訊處製作；財團法人民間司法改革基金會備份。
